臺灣桃園地方法院刑事判決　　　　　　　　　　　　九十一年度訴字第一二二四號
　　公　訴　人　臺灣桃園地方法院檢察署檢察官
　　被　　　告　戊○○
　　指定辯護人　本院公設辯護人　　丁○○
右列被告因強盜等案件，經檢察官提起公訴（九十一年度偵字第一三九七六號），本
院判決如左：
    主  文
戊○○共同意圖為自己不法所有，以恐嚇使人將本人之物交付，累犯，處有期徒刑壹
年；扣案之木棍壹把及報紙壹張均沒收。
    事  實
一、戊○○前於民國（下同）八十四年間因竊盜案件，經台灣宜蘭地方法院判處有期
    徒刑七月確定，刑期起算日八十六年十月二十八日，指揮書執行完畢日期八十七
    年五月二十七日。又於八十六年間因侵占案件，經台灣宜蘭地方法院判處有期徒
    刑五月確定，接續執行，刑期起算日八十七年五月二十八日，指揮書執行完畢日
    期八十七年十月二十七日。嗣經裁定應執行有期徒刑十一月確定，換發指揮書，
    刑期起算日八十六年十月二十八日，指揮書執行完畢日期八十七年九月二十七日
    ，猶不知警惕。竟與乙○○（另結）共同基於基於意圖為自己不法所有之犯意聯
    絡，於九十一年八月三日晚上七時許，在桃園縣桃園市○○路六十號一樓「歡樂
    世界電子遊戲場」內，見甲○○在該處把玩電動機具，二人乃藉詞其等小弟被打
    ，要甲○○去被指認，甲○○不疑有詐，即與渠等二人同行至一樓電梯處時，乙○○即拿出預藏之以報紙包裹之木棍一把，從背部抵住甲○○，揚言稱：不要亂
    動，要不然會死得很難看等語，致甲○○心生畏怖，而隨其二人進入電梯上十樓
    後，再徒步走樓梯至頂樓。乙○○、戊○○旋將甲○○帶往陰暗處，乙○○喝令
    其蹲下，並持上開木棍架住甲○○脖子，要甲○○脫去衣服至僅著內褲，復共同
    對甲○○恫稱：乖乖的不要亂動，否則要你死的很難看等語，乙○○復藉詞要找
    小弟來指認甲○○身上之受傷部位，並喝令甲○○將身上金項鍊一條、現金新台
    幣一千六百元、行動電話一具及證件（身分證、駕照、萬泰銀行現金救急卡、郵
    局提款卡、華南銀行提款卡各一張）裝入腰包內，將之置於地上，甲○○見二人
    窮凶惡極，心生畏懼，只得依之。戊○○旋持報紙包裹之上開木棍架在甲○○脖
    子上，令甲○○至頂樓另一端牆邊，要求甲○○面對牆壁，並嚇稱：不要出聲不
    要亂動，否則要你死在這個地方等語，甲○○因心聲畏懼，而不敢妄動，以此方
    式妨害甲○○行動自由，乙○○隨即取走上開財物下樓、戊○○亦佯稱找小弟來
    指認而離開現場，至同日晚間七時十五分許，甲○○感覺有異乃回頭查看，發覺
    其上述財物已遭戊○○、乙○○取走，乃迅即下樓，始行脫困。斯時甲○○之友
    人丙○○因遍尋不著甲○○，見乙○○、戊○○二人神色匆忙，自該大樓電梯下
    來，並由乙○○騎乘不詳車號機車後載戊○○意欲逃離，乃上前詢問並拉住戊○○，復為戊○○逃逸，其乃自後追趕至桃園縣桃園市○○路五十五巷口，為據報
    前來之員警查獲，並據其供述循線在上址頂樓，扣得乙○○所有供其與戊○○共
    同恐嚇他人財物所用之木棍一支及報紙一張（起訴書漏載此部分），乙○○則趁
    機逃逸。
二、案經甲○○訴由桃園縣警察局桃園分局報告台灣桃園地方法院檢察署檢察官偵查
    起訴。
    理  由
一、訊據被告戊○○矢口否認右揭事實，辯稱：其與乙○○僅要甲○○讓人指認毆打
    乙○○之人，並未強押甲○○，是其自願與渠等上樓，未恐嚇甲○○交付財物；
    其在警訊時遭刑求始承認有此犯行云云。經查：
（一）、被告於本院辯稱：查獲當天警察有以手肘敲打伊之胸部及後腦部位，其無法
        忍受頭痛始承認云云，而否認其警訊自白之任意性；而關於警訊時被告之自
        白是否具備任意性一節，經本院質之查獲本案及製作被告警訊筆錄之員警周
        振發堅決否認有何刑求取供之事（見本院九十一年十月三十日筆錄），且查
        被告於遭逮捕後，與告訴人甲○○及證人丙○○同時在桃園縣警察局桃園分
        局武陵派出所一起製作筆錄，而渠二人均未見警方對被告有何刑求、脅迫之
        行為等情，亦據告訴人甲○○及證人丙○○於本院調查時陳明在卷（九十一
        年九月二十五日筆錄）。復觀之，經本院函詢台灣桃園看守所被告入所時之
        健康檢查情形，觀之被告於該所內外傷紀錄表自述：「我無內外傷、無病」
        ，並酌以該所對被告身體健康檢查，其結果均屬正常等情，有該所九十一年
        九月二十四日桃所憲衛字第０九一００００六七七號函及該所新收收容人內
        外傷紀錄表、健康檢查表在卷足憑，足見被告於遭羈押於看守所前並未受有
        任何傷害，復酌以，被告於經警移送檢察官偵訊時，亦未抗辯遭警刑求一節
        ，亦有被告偵查筆錄在卷可按，則果如被告辯稱其遭警刑求，其警訊自白非
        出於任意性，理應於警方移送檢察官偵查時，即向檢察官表明遭警刑求並要
        求驗傷，方屬正途，被告並未據此而為，嗣於本院抗辯遭警刑求，然查並未
        有積極證據證明被告確有遭警行求、脅迫之積極證據，足見被告否認其警訊
        自白之任意性云云，即屬無據，合先敘明。
（二）、右揭事實，業據告訴人即被害人甲○○指訴綦詳，核與證人即被害人友人丙○○於警訊時證稱：「戊○○、乙○○先來向我搭訕，說他小弟被欺負要帶
        我去給他小弟指認，當時我說那要找我朋友一起去，我就去找我另一位朋友
        ，就在我離去後，他們便轉向目標找我朋友甲○○下手，當我回來時已經沒
        有看到甲○○，我發覺情形不對，於四週找甲○○未果，過不久見乙○○、
        戊○○坐電梯下來，我便上前詢問甲○○人在何處，此時乙○○立即走出大
        樓發動機車欲離去，我將戊○○攔下再次詢問甲○○下落，他即躲身前往乘
        坐乙○○所騎乘機車，戊○○被我拉下機車，乙○○便騎機車逃逸，戊○○
        再次掙脫逃跑，我一路追，在追趕中甲○○有打電話給我，說他被剛才向你
        搭訕的二人強盜財物，我一路追至桃園市○○路五十五巷口時，與警方合力
        將戊○○逮捕」（見偵卷第十六頁正、反面）、於本院調查時證稱：「（如
        何抓到被告戊○○？）我去找人時，看到戊○○、乙○○從電梯下來，神色
        匆忙。我上前去問，甲○○在何處？他說在樓上，乙○○、戊○○騎機車就
        要走了，我拉著戊○○下車要他陪我上樓。戊○○裝作不認識我。我拿手機
        打電話要找朋友來時，戊○○趁機趕快跑，追到桃園市○○路五十五巷才抓
        到戊○○。」等情相符（見本院九十一年九月二十五日筆錄），並據證人即
        承辦本案員警周振發證述屬時在卷，此外，並有共同被告乙○○所有供其與
        被告戊○○共同犯罪所用之木棍一支及包裹該木棍報紙一張扣案足稽，則被
        告戊○○確有上開犯行，可堪認定。
（三）、復酌以被告戊○○於警訊時供稱：「我們（乙○○、戊○○）不認識該名甲○○，也從來沒有和該甲○○發生爭執，是用和被害人甲○○曾有發生爭執
        為名義，將他帶到該中正路頂樓無人的地方。因為我和朋友乙○○均缺錢用
        ，所以才會做這種事。」等語（見偵卷第五頁）、於偵查中供稱：「我於九
        十一年八月三日晚上七點，在桃園市○○路六十號一樓的「歡樂世界遊藝場
        」前，與乙○○假借小弟遭被害人甲○○毆打，要該小弟指認被害人，便將
        他（甲○○）帶到十樓，再走到頂樓，．．．。被害人與我們一起到頂樓，
        乙○○叫被害人蹲下，我拿木棍看住被害人，叫他自己脫，脫到只剩內褲。
        並叫他面向牆壁不能出聲，．．．，隨後乙○○叫他把身上的金飾和錢拿下
        來，．．．。我們是叫被害人脫到只剩內褲，才叫他把財物交出來。拿到他
        的財物後，我們騙他要找小弟過來，叫他不准走。」、「（為何這麼做？）
        因找不到工作」、「（你如何被警察捉到？）被害人的朋友丙○○過來，我
        們那時正從樓上下來，丙○○詢問我們被害人在何處，我說在樓上，我與丙○○發生拉扯，乙○○趁機跑掉，並拿走行動電話、現金等物。」等語在卷
        （見偵卷第二七頁反面至第二八頁反面），繼之檢察官聲請羈押時，於本院
        值班法官訊問時供稱：「（有無拿包報紙的木棍要甲○○不要亂動？）有我
        們跟他講照我們說的做，我們不會傷害你，乙○○還說不要亂動，否則會死
        的很難看。」、「我和乙○○說要他去認人，就把甲○○帶到屋頂（頂樓）
        的另一邊去，後來乙○○先走、我才走。」等語在卷（見本院九十一年聲羈
        字第三二五號卷第五頁反面），互核被告戊○○於警訊時與其於偵查中及本
        院值班法官訊問時供述主要情節相互吻合，足見被告警訊供述係出於任意性
        ，與事實相符；並與被害人甲○○指訴、證人丙○○、警員周振發證述之情
        節相符，足見被告戊○○上開供述與事實相符，應堪採信，被告戊○○確有
        上開犯行，足堪認定。
（四）、綜上所述，被告戊○○空言否認有何上開犯行，顯係畏罪卸責之詞，委無足
        採，本件事證已臻明確，被告之犯行洵堪認定。
二、核被告戊○○與他人強押被害人並對之恐嚇而取得上開財物之行為，係犯刑法第
    三百零二條第一項以其他非法方法剝奪他人行動自由罪、同法第三百四十六條第
    一項之恐嚇取財罪。被告戊○○與乙○○間有犯意之聯絡，行為之分擔，均為共
    同正犯。又按刑法之恐嚇取財罪，與強盜罪之區別，係以對於被害人施用強暴、
    脅迫等非法方法，所加之威嚇程度為標準，倘其程度足以抑壓被害人之意思自由
    ，達使不能抗拒之程度，而取他人之物或使其交付者，即屬強盜罪；否則，被害
    人交付財物與否，尚有相當之意思自由，在社會一般通念上，猶未達不能抗拒之
    程度，不過因此懷有恐懼之心，則僅成立恐嚇取財罪（最高法院八十七年度台上
    字第一一九七號判決意旨參照）。公訴人認被告乙○○、戊○○先後手持以報紙
    包裹之棍棒一把頂住被害人甲○○背部及架住脖子，並對之恫嚇，認此部分犯行
    構成刑法第三百三十條第一項之加重強盜罪，惟查被害人甲○○陳稱：他們叫我
    把衣服脫光，並拿下金項鍊等財物，把錢、行動電話、項鍊等物品放在霹靂包內
    ，戊○○押我到頂樓另一端，叫不要動，說要去找小弟來，戊○○就離開，我覺
    得不對勁，去原來脫衣服的地方看，我的東西就不見了等語，且觀之被告係持用
    木棍一把為工具，並非持銳利之器具等情以觀，顯見被害人甲○○係因恐被告二
    人將對其傷害而心生畏佈，而自行交出財物，可見其尚未達不能抗拒之程度，則
    被告所為尚與刑法之強盜罪構成要件有間，公訴人認被告所為係犯刑法加重強盜
    罪，容有誤會，起訴法條應予變更。被告所犯恐嚇取財罪與以其他非法方法剝奪
    他人行動自由罪間，有方法結果之牽連關係，為牽連犯，應從一重恐嚇取財罪處
    斷。又被告戊○○曾有如事實欄所載之犯行及執行情形，有台灣高等法院被告全
    國前案紀錄表、台灣桃園地方法院檢察署刑案資料查註紀錄表在卷可按，其於五
    年內再犯本案有期徒刑以上之罪，為累犯，應依法加重其刑。爰審酌被告對被害
    人施強暴，事後猶置詞飾罪，顯不知悔悟，惟其未傷及被害人，情節非重，所
    取財物數額尚屬非鉅，及其動機、目的，犯後態度等一切情狀，量處如主文所示
    之刑。至扣案之木棍一把及報紙一張，係共同被告乙○○所有供共同犯罪所用之
    物，已如前述，應依刑法弟三十八條第一項第二款之規定宣告沒收。
三、被告乙○○俟到案後另結。
據上論斷，應依刑事訴訟法第二百九十九條第一項前段、第三百條，刑法第二十八條
第三百四十六條第一項、第三百零二條第一項、第五十五條、第四十七條、第三十八
條第一項第二款，罰金罰鍰提高標準條例第一條前段，判決如主文。
本案經檢察官柯怡如到庭執行職務。
中      華      民      國    九十一    年      十一      月    十三    日
                                 臺灣桃園地方法院刑事第四庭
                                             法  官    邱  滋  杉
右正本證明與原本無異。
如不服本判決，應於判決送達後十日內向本院提出上訴狀( 應附繕本 )，上訴於
臺灣高等法院。
                                             書記官    周  巧  屏
中      華      民      國    九十一    年       十一     月    十三    日
附錄法條
中華民國刑法第三百四十六條(單純恐嚇罪)
意圖為自己或第三人不法之所有，以恐嚇使人將本人或第三人之物交付者
，處六月以上五年以下有期徒刑，得併科一千元以下罰金。
以前項方法得財產上不法之利益，或使第三人得之者，亦同。
前二項之未遂犯罰之。
中華民國刑法第三百零二條(剝奪他人行動自由罪)
私行拘禁或以其他非法方法，剝奪人之行動自由者，處五年以下有期徒刑
、拘役或三百元以下罰金。
因而致人於死者，處無期徒刑或七年以上有期徒刑，致重傷者，處三年以
上十年以下有期徒刑。
第一項之未遂犯罰之。
